【裁判字號】    89,易,754
【裁判日期】    890713
【裁判案由】    背信
【裁判全文】
臺灣臺南地方法院刑事判決                          八十九年度易字第七五四號
    公  訴  人  臺灣台南地方法院檢察署檢察官
    被      告  甲○○
                丙○○
右列被告等因背信案件，經檢察官提起公訴（八十八年度偵字第一三一六三號），本
院判決如左：
    主  文
甲○○、丙○○均無罪。
    理  由
一、公訴意旨略以：被告甲○○與被告丙○○共同意圖為自己不法之利益，邀集告訴
    人乙○○合夥開設「永福通訊行」，先於民國八十六年二月十五日，在台南市○○路○段五十六號處，以開設通訊行為由，使乙○○交付新台幣（下同）十五萬
    元給丙○○，作為開設通訊行之資金。又於八十六年三月廿日，在前址，由甲○○以開發大哥大之鎖碼為由，要求乙○○再提供資金二十五萬元，乙○○乃於當
    日交付丙○○二十五萬元。復於八十六年三月底，在前址，甲○○又以進一批大
    哥大器材為由，尚須資金二十萬元，乙○○又交付丙○○該款項。嗣於八十六年
    六月十六日，在前址，甲○○向乙○○表示願以四十五萬元將其之股份買回，並
    約定迨錢付清後股份才全部歸甲○○所有，詎料甲○○竟八十六年八月十八日半
    夜將店中設備全搬走，致生損害於乙○○之利益。因認被告二人涉犯背信罪嫌。
二、按犯罪事實應依證據認定之，無證據不得推定其犯罪事實；又不能證明被告犯罪
    者，即應諭知無罪之判決，刑事訴訟法第一百五十四條、第三百零一條第一項分
    別定有明文。次按告訴人之告訴，係以使被告受刑事訴追為目的，是其陳述是否
    與事實相符，仍應調查其他證據以資審認，最高法院五十二年度台上字第一三０
    ０號著有判例可參。又按事實之認定，應憑證據，如未能發現相當證據，或證據
    不足以證明，自不能以推測或擬制之方法，以為裁判基礎，最高法院四十年台上
    字八六號判例可資參照。末按背信罪之成立，以處理他人事務之人，有圖自己或
    第三人得不法利益，或圖加損害於本人之意思，而故為違背其任務之行為為要件
    ，如僅因處理事務怠於注意，致其事務生不良之影響，則為處理事務之過失問題
    ，既非故意違背任務之行為，自不負若何罪責（最高法院二十二年上字第三五三
    七號判例、三十年上字第一二一０號判例可資參照）。
三、公訴人認被告甲○○及丙○○涉有背信罪嫌，無非係以上揭事實，業據告訴人乙○○之指訴及證人蘇天立、丁○○證述上開通訊行內之手機等商品係在被告夫婦
    一起離開後始不見，而該通訊行並無遭人侵入破壞之跡等情資為依據。
四、訊據被告甲○○固不否認與告訴人乙○○合夥經營前開通訊行，告訴人確有出資
    ，且自始自終均未分紅，通訊行營業八個月後就關閉了等情，然堅決否認有何背
    信犯行，辯稱：告訴人投資的錢全拿去買貨，貨品都在店裡面，八十六年八月間
    ，離開店，因為告訴人中途說不作了，要被告先籌十萬元還他，因無法籌出，告
    訴人留字「如果你想死就成全你」還有告訴人之簽名。因告訴人一直催伊，伊就
    離開了，離開時商品都留在店內等語。又被告丙○○固不否認與其夫甲○○有收
    受告訴人乙○○前開部分款項，其夫妻二人均未支領薪水，亦未約定多少薪水等
    情，然堅決否認有何背信犯行，辯稱：其係受僱於店內，後來就沒做了，離開時
    店內貨品尚在等語。
五、經查：(1)、被告甲○○確有與告訴人合夥經營永福通訊行，被告甲○○係以勞務
    代替出資，被告於通訊行開始營業後，確實有進貨六十餘萬元之貨品，此有向啟
    登企業股份有限公司、台灣安捷訊股份有限公司等廠商、進貨時各該廠商出具之
    出貨單數紙存卷可考。足認被告甲○○確有將告訴人所投資之資金用於商行之營
    運；(2)、參諸告訴人乙○○陳稱伊與被告及丁○○均有該店門之鑰匙，證人丁○○亦證稱甲○○確有給伊鑰匙無誤，故該通訊行之門鎖鑰匙並非僅被告二人所持
    有，仍有其他人持有鑰匙得自由進出，故尚不得以該店門未遭破壞，遽認被告等
    有自行開門將店內貨品連夜搬走之犯行。(3)、又訊之證人蘇天立於偵查中係結證
    稱：被告甲○○說要吃掉乙○○股份，退其股金後，渠等開會後，甲○○說要籌
    錢，渠等每天都去通訊行等消息，「過幾天」丁○○通知渠等店內東西在未遭破
    壞侵入情況下均不見了等情（八十八年度偵字第一三一六三號偵查卷第四十頁參
    見）。而證人丁○○於偵查中亦證稱：當天開完會「後幾天」的某日早上九時許
    ，伊至通訊行開門時，發現櫃內手機均不見，即以電話通知蘇天立，再由蘇天立
    通知告訴人等語；復於本院訊問時證稱：當時被告和股東開會後走了就沒有再回
    來，當時並未帶任何東西離開等情。再徵諸證人丁○○於偵查中證稱在被告二人
    離開通訊行出走後不久，第一次被告丙○○婆婆確實有前來通訊行，彼時東西尚
    未被搬走，第二次被告丙○○之父親等人有來搬冷氣電視等情，核與證人即被告
    丙○○婆婆蔡瑞蘭於本院訊問時證述伊確曾於八十六年之中秋節過後至通訊行請
    求丁○○返還出借之冰桶，當時尚有看見三箱通訊器材等情大致相符。是被告丙○○辯稱：伊之父親及婆婆均有去過該店看到東西均在等語，堪信為真。綜上，
    足徵被告等於自行停止營業離開該通訊行後，店內貨品仍然存放在該店內乙節屬
    實。雖證人於八十八年十二月十四日偵訊時均改稱：上開店內物品係在開完會之
    隔天不見等情，然渠等此部分證詞係與先前渠等所述有關東西不見之發生時間大
    相逕庭，是否為附和告訴人之指訴而更異前詞，非無疑義，要難全然採為憑信；
    (4)、又查，告訴人自承其確曾張貼字條於被告家門要甲○○與之連絡，並於第四
    次張貼的字條上書寫「永啊！你想死我就成全你．連留」等字，並有卷附告訴人
    親筆所寫之字條可稽，是被告辯稱：伊之所以於八十六年八月後未再回該店內，
    係因遭到告訴人恐嚇等情，尚與常情無違，洵堪採信。故尚無積極證據足認被告
    離開該通訊行時留存在該店內之通訊商品嗣後為被告等所取走。(5)、雖被告二人
    與告訴人合夥經營通訊行後，購入相當多之手機等商品，營業所得尚未分給乙○○，嗣後竟未辦理移交，即擅離職守，置該通訊行於不顧，致該通訊行所買進之
    手機等物全數遭人搬走，確有背其任務，並致生損害於合夥人即告訴人及蘇天立
    ，然仍無證據證明被告等違背其任務之際確有損害告訴人或為自己不法利益之意
    圖，依前揭判例意旨，尚難律以背信罪責。況被告等自始均承認告訴人確有投資
    ，被告甲○○並曾於八十七年六月十七日書立切結書，表明願於八十七年六月二
    十一日陸續清償借款，並簽發面額為四十五萬元之本票一紙供告訴人擔保，縱未
    依約履行亦僅為事後債務不履行問題。綜上所述，參互印證，尚不得僅憑告訴人
    之指述及證人丁○○、蘇天立之前揭證詞，遽認定被告等確有背信之犯行。被告
    等所辯尚非顯違常情，洵堪採信。
六、據上所陳，本件依調查所得證據尚不足以證明被告等確有背信之犯行，此外復查
    無其他積極證據足資證明被告等有右述犯行，揆諸首開說明，犯罪尚屬不能證明
    ，應為無罪之諭知。
據上論斷，應依刑事訴訟法第三百零一條第一項，判決如主文。
中    華    民    國      八十九    年      七      月      十三        日
                              臺灣臺南地方法院刑事第三庭
                                  法  官  林淑婷
右正本證明與原本無異
如不服本判決應於送達後十日內向本院提出上訴狀
          書記官  董挹棻
中    華    民    國      八十  九  年    七          月   十八         日


司法院資訊處製作；財團法人民間司法改革基金會備份。
